【裁判字號】    94,上訴,3675
【裁判日期】    950518
【裁判案由】    毒品危害防制條例
【裁判全文】
臺灣高等法院刑事判決                94年度上訴字第3675號
上  訴  人
即  被  告  丁○○
指定辯護人  本院公設辯護人  甲○○
上  訴  人
即  被  告  丙○○
選任辯護人  林國漳律師
上列上訴人，因被告違反毒品危害防制條例案件，不服臺灣宜蘭
地方法院94年度訴字第68號，中華民國94年8 月23日第一審判決
（起訴案號：臺灣宜蘭地方法院檢察署94年偵字第128號、第129
號），提起上訴，本院判決如下：
    主  文
原判決撤銷。
丁○○共同運輸第三級毒品，累犯，處有期徒刑捌年。
扣案第三級毒品愷他命肆拾肆包（毛重伍陸點伍陸公斤）、包裝
袋肆拾肆個（重約伍柒參肆點壹壹公克）、衛星電話壹支（號碼
：000000000000號，含通話卡壹張），均沒收。新台幣拾伍萬元
，沒收之，如全部或一部不能沒收時，以其財產抵償之。
丙○○共同運輸第三級毒品，處有期徒刑陸年。
扣案第三級毒品愷他命肆拾肆包（毛重伍陸點伍陸公斤）、包裝
袋肆拾肆個（重約伍柒參肆點壹壹公克）、衛星電話壹支（號碼
000000000000號），均沒收。
    事  實
一、丁○○前於民國（下同）89年間，因懲治走私條例，先後經
    法院判處有期徒刑四月、六月確定，經定應執行刑為九月，
    於92年6 月19日執行完畢，猶不知悔改。丁○○、丙○○（
    原姓名簡啟恩，93年9 月改名）均明知愷他命（Ketamine）
    為毒品危害防制條例第2條第2項第3 款規定之第三級毒品，
    不得販賣、運輸之，二人竟與年籍姓名不詳綽號「鬍鬚」、
    「阿吉」之成年男子，四人基於運輸第三級毒品愷他命犯意
    聯絡，丁○○於93年11月間某日，應允「鬍鬚」駕駛漁船出
    海運輸毒品，約定報酬為新台幣（下同）150 萬元，於出海
    前已先陸續收受訂金計15萬元，「鬍鬚」又告以其先駕駛漁
    船至北緯15度20分、東經118度處取貨後，再載往北緯24 度
    50分處交貨，且交給丁○○衛星電話通話卡一張（號碼為：
    000000000000號），由丁○○置入自己所有之衛星電話內，
    取名通話代號為「大仔」，作為海上運毒時與取貨對象為通
    話代號「小仔」聯絡之用。93年12月25日中午某時，丁○○
    向其所雇用不知情之漁工顏敬群、陳國彬、陳根壯（均另由
    臺灣宜蘭地方法院檢察署檢察官為不起訴處分）三人，佯稱
    要出海補魚，四人遂共同搭乘由丁○○駕駛「銘鴻號」漁船
    ，自澎湖大池漁港出發，於同月29日某時至某不詳海域取得
    第三級毒品愷他命壹大包（實為五大包，分裝為44包，合計
    毛重56.56公斤）後，至94年1月3日上午7時許，運達宜蘭縣
    龜山島東方附近海域準備交貨。
二、丙○○於93年12月29日某時在某不詳處所，應允「阿吉」，
    駕漁船出海接運毒品，由「阿吉」交給衛星電話一支（號碼
    為：000000000000號），通話代號取名為「小仔」，用以接
    貨時與對方聯繫使用，並告知對方代號係「大仔」，且接取
    貨物後須載運至宜蘭縣頭城鎮大溪漁港蜜月灣外海約4、5公
    尺處，俟看到衝浪者時，將貨物以繩索固定後下錨拋入海中
    ，會由該衝浪之人前來取走。於94年1月3日上午5 時20分許
    ，丙○○向伊所雇用不知情之中國籍漁工張建華、張細榮、
    張細獅佯稱要出海補魚，即駕駛「日滿六號」漁船自宜蘭縣
    頭城鎮梗枋漁港出發，航行過程中丙○○對丁○○透過衛星
    電話互以代號「小仔」、「大仔」聯繫確認彼此船行位置，
    於同日上午7 時許，雙方均將漁船駛至龜山島東方（距大溪
    漁港正東約5 浬處），先由丙○○在船上閃爍照明燈供丁○
    ○確認無誤後，丁○○便從其船上將毒品一大包拋入海中，
    旋即往北駛離，丙○○則命船上漁工將毒品勾撈上船後，繼
    續將之載運至大溪漁港蜜月灣外海（距大溪漁港正東約1 浬
    處）準備依約交貨，於同日上午9 時45分許在該處為海洋巡
    防總局第七海巡隊當場查獲，並於船上查扣自海中撈起第三
    級毒品愷他命壹大包（實為五大包，分裝為44包，共計毛重
    56.56公斤）及其所使用衛星電話（號碼為：000000000000
    號）1 支，丁○○則於同日晚間6時許，在新竹外海約5浬處
    為第十二海巡隊查獲，並在丁○○船上查扣衛星電話（號碼
    為：000000000000號）1支。
三、案經海洋巡防總隊第七海巡隊移送臺灣宜蘭地方法院檢察署
    檢察官偵查起訴。
    理  由
一、訊據上訴人即被告（下稱被告）丁○○，固坦承持有衛星電
    話（號碼為：000000000000號），其之代號為「大仔」，並
    曾允諾「鬍鬚」要運輸第三級毒品之情事，惟矢口否認上開
    運輸毒品之犯行，並先後辯稱：當初應允「鬍鬚」運送毒品
    ，僅是要騙取「鬍鬚」的錢，且可累積航程可增加出海航行
    之加油量，94年1月3日早上至宜蘭外海僅是要查看是否真有
    毒品交易，以便趁機報警檢舉，並未丟毒品交予丙○○云云
    。訊據上訴人即被告（下稱被告）丙○○，坦承受「阿吉」
    所託，並以「阿吉」交付衛星電話（號碼為：000000000000
    號），以代號「小仔」與丁○○（即「大仔」）聯絡，雙方
    約定將漁船駛至龜山島東方（距大溪漁港正東約5 浬處），
    先由丙○○在船上閃爍照明燈供丁○○確認無誤後，丁○○
    便從其船上將扣案物品壹大包拋入海中，旋即往北駛離，丙
    ○○則命船上漁工將毒品勾撈上船後，繼續將之載運至大溪
    漁港蜜月灣外海（距大溪漁港正東約1 浬處），待看到衝浪
    者時，將貨物以繩索固定後下錨拋下海中等情事，惟亦矢口
    否認有運輸毒品之犯行，並先後辯稱：不知道所運輸物品為
    毒品，僅以為是化學藥品。伊有供出上線丁○○，本件應有
    毒品危害防制條例第17條之適用云云。惟查：
(一)於被告丙○○船上查扣之白色粉末狀物品壹大包，經勘驗為
    五大包，分裝成44包乙節，有檢察官之勘驗筆錄可稽（參見
    128號偵查卷51 頁）。該毒品查獲當初，送法務部調查局初
    驗結果，確係愷他命，有該局鑑驗報告可稽（參見海巡署卷
    第一宗32至36頁），嗣經檢察官送內政部警政署刑事警察局
    採樣，並以氣相層析質譜分析法及核磁共振分析法鑑定結果
    ，均檢測出第三級毒品K他命成分（毛重56.56公斤，驗前總
    毛重59093公克，包裝總重5734.11公克）等情，有內政部警
    政署刑事警察局94年3月24日刑鑑字第0940003437號鑑定書1
    紙可稽（參見原審卷92頁），足認扣案白色粉末均為第三級
    毒品愷他命無誤，洵堪認定。
(二)被告丁○○雖辯稱未將扣案物品交付丙○○，其出海僅係為
    騙取「鬍鬚」之報酬，並伺機報警檢舉云云，但查：
  1.證人即澳底海巡隊分隊長張志成於原審結證稱：我們有南部
    貨主及居中牽線的人，知道是從澎湖出港，也知道船名，也
    知道是丁○○這個人等語（參見原審94年6月2日審判筆錄）
    ；又證人即丙○○船上船員張建華結證稱：1月3日我們出海
    到龜山島附近，開到龜山島外，有一個浮標就把它鉤上船，
    我們船附近有一艘白色的船等語（參見原審94年6月2日審判
    筆錄），另證人陳國彬、陳根壯及顏敬群均結證稱：丁○○
    所駕駛之船為白色等語（參見原審94年8 月11日審判筆錄）
    ，茲證人張建華、陳國彬、陳根壯、顏敬群等人所證述情節
    大致相符，可見，被告丁○○船隻與出現在被告丙○○撈取
    扣案物品地點之船隻顏色特徵相符，已極明確。
  2.被告雖一再辯稱出海僅係伺機報警，然經比對被告丁○○於
    原審94年2月4日訊問筆錄前後供述：「我慢慢開到24度50分
    那邊，我知道他們那邊要走私，我想去到那邊，如果看到我
    就報警」、「電話都是丙○○打給我，我根本不知道丙○○
    會打給我，我的電話根本打不出去，我從出港到入港都沒有
    打過電話。鬍鬚叫我跟一個「小仔」聯絡，他說我只要跑這
    趟回來要給我150萬元，後來扣掉油錢的135萬元，他也沒有
    給我。三貂角那邊有一個雷達可以查出我們兩艘船是否曾經
    如丙○○所說靠的這麼近，當時風浪大，不可能靠那麼近，
    我跟丙○○的距離大約20公尺，不可能手摸的到。」、「（
    既然沒有意願要幫鬍鬚載運，為何要前往該地點？）我是想
    說如果被我遇到我就要報警。」、「（如何報警？）我可以
    打衛星電話。」、「（剛才不是說衛星電話無法撥出？) 就
    算衛星電話沒有辦法撥出，也可以打手機」，被告前後供述
    明顯不一，被告初稱所持有之衛星電話無法對外撥號，又稱
    要以衛星電話報警，經訊問提醒後，才改稱若衛星電話無法
    報警也可使用手機，足見其前後供述，明顯矛盾。況依被告
    丁○○所述其事先已知悉該地點進行非法活動，則可於任何
    地點進行報案檢舉行為，無庸千里迢迢自澎湖繞過台灣南端
    海域，再到宜蘭縣龜山島海域之附近，航行至該地點再行報
    警，是其辯稱其虛以收取15萬元之油資，佯為運毒，而實為
    報警云云，不足採信。
  3.被告丙○○所持有之衛星電話與被告丁○○所持有衛星電話
    ，確有以代號「小仔」及「大仔」之名稱互通紀錄，又被告
    丁○○所持有之衛星電話確有撥出至丙○○所持有之衛星電
    話之紀錄，此有卷附衛星電話通聯紀錄2 紙在卷可稽，足見
    被告上開辯稱云云，均無可採。至證人即丁○○船上船員陳
    根壯、陳國彬、顏敬群，於原審到庭雖均一再證稱在海上航
    行期間並未丟棄東西，且亦不知道該船隻於海上航行方向及
    經過地點，對於海上作業之一切詳細過程，均未明確證述，
    然證人陳國彬、陳根壯、顏敬群，均自承當船員共10幾年，
    證人三人既然擔任船員從事海上作業業已10幾年，對於船隻
    航行之路線及海上作業之程序應無不知之理，且該三人因係
    被告丁○○所僱用，如自承參與丟包，亦恐昭自陷其罪，是
    三位證人證詞明顯係迴護被告丁○○，應不足作為有利被告
    丁○○之認定。
  4.被告於本院聲請傳喚證人乙○○，但經本院傳喚，未據證人
    到庭，且被告所稱待證事實「乙○○要求被告前往載運麻黃
    素，被告未取得貨物，自無法交付毒品給被告丙○○」，核
    與本案上開認定有運輸愷他命並交付事實，並無直接關連，
    本院因認無再傳喚必要，是被告上開共同犯行，洵堪認定。
(三)被告丙○○雖否認知悉所運輸物品乃第三級毒品，然查：
  1.依被告自行供述之運輸毒品過程，可見伊運輸過程需透過衛
    星電話，並取代號「小仔」、「大仔」之方式與他人聯繫，
    且與送貨者（即丁○○）雙方還需經過閃爍照明燈暗號方式
    確認身份，且被告丙○○將物品接駁上船後，運送至蜜月灣
    時，亦需觀察海上是否有衝浪者出現後，始將所運送之物品
    拋下海，讓衝浪者取走，是伊運輸過程十分謹慎、神秘，與
    一般普通貨物運送方式差異甚大。況且，若果如被告所述，
    伊所運輸者乃化學藥品，則可透過一般航運即可，應無需透
    過如此繁複迂迴海上作業方式為之，被告辯稱不知悉為毒品
    愷他命云云，難以輕信。
  2.扣案之物品經過嚴密包裝（外有防水層多層），並且藏匿於
    漁網下，外觀易讓他人誤認為漁網，此可由卷附現場照片及
    證人即澳底海巡隊隊長張志成、證人海巡署海巡隊隊員陳建
    偉於原審結證明確（參見94年6月2日審判筆錄），是該物品
    放置地點十分隱密，且包裝慎重，可見運輸者欲隱匿物品內
    容物之動機，甚為彰顯，被告為成年人，就此接運而運輸之
    物品，應非單純之化學藥品，理應有所認知，從而，丙○○
    對所運輸物品乃係違法，應可確信。又被告於遭查獲前，縱
    將該等物品放置於甲板上，而未放置隱蔽處，但依上開所述
    ，被告既能知悉該等物品係毒品，船上亦另有其他船員，如
    任意搬動或刻意藏放，反而易遭船員質疑，且該取貨地點與
    查獲地相隔不遠，可見被告將撈起物品置於甲板舉動，難以
    反推認定被告不知情內含物為何，是被告辯稱不知運送物係
    違法品云云，不足採信。
(四)此外，又有扣案衛星電話（號碼：000000000000號）及（號
    碼：000000000000號）各一支，及通聯紀錄可佐，足見被告
    二人事後上開改稱之詞，均係卸責之詞，不足採信。再者，
    被告丙○○雖主張本件有毒品危害防制條例第17條之適用，
    然毒品危害防制條例第17條所謂「犯第四條第一項至第四項
    、第五條第一項至第四項前段、第六條第一項至第四項、第
    七條第一項至第四項、第八條第一項至第四項、第十條或第
    十一條第一項、第二項之罪，供出毒品來源，因而破獲者，
    得減輕其刑」，茲本件乃係先查獲被告丙○○，被告僅供出
    交貨與伊為被告丁○○，被告丙○○被查獲之始至審理期日
    ，均否認所載運者為第三級毒品，且本件並未另外破獲不法
    毒品來源，被告二人難認有上下游之關係，與條文所規定減
    輕要件，尚有未合，自無從適用該法條，減輕其刑。從而，
    被告二人共同運輸第三級毒品愷他命犯行，極為明確，要堪
    認定，自應依法論科。
二、按K他命係毒品危害防制條例第2條第2項第3款規定之第三級
    毒品。核被告二人所為，係犯毒品危害防制條例第4條第3項
    之運輸第三級毒品罪。被告二人持有第三級K 他命之低度行
    為，應為運輸高度行為所吸收，不另論罪。被告二人與綽號
    「阿吉」、「鬍鬚」之年籍姓名不詳之成年男子，就運輸K
    他命之犯行，具有犯意聯絡及行為分擔，為共同正犯。被告
    丁○○前因懲治走私條例，先後判處有期徒刑4月及6月確定
    ，經定執行刑為9月，於92年6月19日執行完畢，有臺灣高等
    法院檢察署刑案紀錄簡覆表在卷可按，於五年之內再犯本件
    法定本刑為有期徒刑以上之罪，核為累犯，依法加重其刑。
    原審經審理之結果，認被告二人罪證明確，予以論科，固非
    無見。但查，依毒品危害防制條例第18條第1 項規定：查獲
    之第一、二級毒品，不問屬於犯人與否，均宣告沒收銷燬之
    ，查獲之第三、四級毒品，無正當理由而擅自持有者，均沒
    入銷燬之，可見查獲之毒品如係第一、二級毒品，始可沒收
    銷燬之，則原審將扣案愷他命44包，依此條規定，諭知「沒
    收銷燬」，自有違誤。查獲第一級、第二級毒品，不問屬於
    犯人與否，依毒品危害防制條例第18條第1 項前段沒收銷燬
    之。而犯同條例第4 條之罪者，其供犯罪所用之物，應依同
    條例第19條第1 項，沒收。原判決就查獲愷他命毒品，連同
    包裝袋均諭知沒收銷燬，未就二者加以區別，亦有可議。又
    被告丁○○已取得15萬元，業據其於偵審中供承不諱，此係
    犯罪所得，亦應依同條例第19條第1 項規定，諭知沒收之，
    如全部或一部不能沒收時，以其抵償之，原審未宣告，亦有
    未洽。被告二人提起上訴，否認上開犯罪，核為無理由，惟
    原判決既有上開可議，即屬無可維持，應由本院撤銷改判。
    爰審酌被告丙○○正值青壯之年紀，為圖不法利益，竟鋌而
    走險將嚴重危害國人身心健康之第三級毒品運輸進入臺灣，
    所運輸之第三級毒品，數量非少，危害社會治安甚大情節非
    輕，然犯後對於相關運輸過程據實供述，略見悔意，被告丁
    ○○則自查獲後未見悔意，飾詞狡辯，其運輸毒品數量甚大
    ，嚴重危害社會治安，並分別考量二人之品行、生活狀況，
    及其犯罪動機、手段，犯罪等一切情狀，各量處如主文第二
    項、第四項所示之刑，以示懲儆。又查，被告丁○○受合法
    傳喚，無正當理由不到庭，爰不待其陳述，逕行判決如前。
    扣案第三級毒品K他命44包（毛重56.56公斤）、包裝袋44個
    （重約5734.11公克）、衛星電話（號碼：000000000000 號
    ）1支、衛星電話（號碼：000000000000號，含通話卡1張）
    1支，均係供運輸毒品所用之物，依同條例第19條第1項宣告
    沒收。被告丁○○所取得15萬元，係犯罪所得，應依同條例
    第19條第1 項規定，宣告沒收，如全部或一部不能沒收時，
    以其財產抵償之。扣案丁○○及陳根壯所有行動電話各1 支
    ，無證據足認供犯罪所用，爰不宣告沒收，附此載明。
據上論結，應依刑事訴訟法第369條第1項前段、第371條、第364
條、第299條第1項前段，毒品危害防制條例第4條第3項、第19條
第1項，刑法第28條、第11條前段、第47條，判決如主文。
本案經檢察官許仲瑩到庭執行職務
中    華    民    國    95    年    5     月    18    日
                  刑事第六庭    審判長法  官  林  堭  儀
                                      法  官  莊  謙  崇
                                      法  官  蔡  聰  明
以上正本證明與原本無異。
如不服本判決，應於收受送達後十日內向本院提出上訴書狀，其
未敘述上訴之理由者並得於提起上訴後十日內向本院補提理由書
（均須按他造當事人之人數附繕本）。
                                      書記官  郭  台  發
中    華    民    國    95    年    5     月    19    日
附錄：本案論罪科刑法條全文
毒品危害防制條例第4條：
製造、運輸、販賣第一級毒品者，處死刑或無期徒刑；處無期徒
刑者，得併科新臺幣1千萬元以下罰金。
製造、運輸、販賣第二級毒品者，處無期徒刑或7 年以上有期徒
刑，得併科新臺幣7百萬元以下罰金。
製造、運輸、販賣第三級毒品者，處5 年以上有期徒刑，得併科
新臺幣5百萬元以下罰金。
製造、運輸、販賣第四級毒品者，處3 年以上10年以下有期徒刑
，得併科新臺幣3百萬元以下罰金。
製造、運輸、販賣專供製造或施用毒品之器具者，處1年以上7年
以下有期徒刑，得併科新臺幣1百萬元以下罰金。
前五項之未遂犯罰之。


司法院資訊處製作；財團法人民間司法改革基金會備份。
